【裁判字號】    90,自,76
【裁判日期】    900629
【裁判案由】    誣告
【裁判全文】
臺灣高雄地方法院刑事判決                              九十年度自字第七六號
    自  訴  人  甲○○
    自訴代理人  徐豐明律師
                乙○○
                丙○○
    被      告  丁○○
右列被告因誣告案件，經自訴人提起自訴，本院判決如左：
    主  文
丁○○意圖他人受刑事處分，向該管公務員誣告，處有期徒刑肆月，緩刑參年。
    事  實
一、丁○○與甲○○有親戚關係，因與甲○○就高雄市○○區○○街四十二巷二十一
    號房屋改建有所爭執，而於民國八十九年二月十八日上午某時，甲○○派人欲整
    修上開房屋時，與丁○○之子薛藤樹及其堂兄弟薛永豐、薛杉昭，發生衝突，然
    丁○○明知甲○○並無與之有肢體上接觸，竟意圖使甲○○受刑事處分，於八十
    九年三月二日向高雄市政府警察局左營分局刑事組提出甲○○以徒手推倒丁○○
    之方式，致丁○○受有後顱枕部四Ｘ三公分之挫傷瘀腫之傷害告訴，致台灣高雄
    地方法院檢察署以八十九年度偵字第七一九０號將甲○○以涉嫌傷害罪提起公訴
    ，嗣於本院九十年度易字第一八六號傷害案件審理中，丁○○主動提出撤回傷害
    告訴，始知上情。
二、案經自訴人甲○○提出自訴。
    理  由
一、訊據被告於本院審理時坦白承認自訴人甲○○並未出手毆打，係其自己後退而跌
    倒受傷等語（見本院九十年六月二十二日審判筆錄），另於本院九十年度易字第
    一八六號傷害一案，證人邱吳金蘭、徐客讓、許西旭均證述未見到自訴人有出手
    推倒被告之行為等語，另證人藍何玉亦證述事後到場時亦未聽到有發生肢體衝突
    ，亦未注意被告身體上有何不適等語，此有卷附審判筆錄在卷可稽，復從自訴人
    庭呈案發當時之照片三幀，亦未見被告頭部有受傷或衣服有污損之情狀，此有照
    片三幀附卷可稽，另於於前傷害案件中作證之薛藤樹及薛永豐亦於上開傷害案件
    中，薛藤樹證述當時並沒有看到自訴人推倒被告，是事後聽他人說的等語，而薛
    永豐亦證述自訴人並未出手推倒被告等語（見九十年度易字第一八六號九十年四
    月三日審判筆錄），而於前案雖有證人莊阿養、林錦龍證述有看見自訴人推倒被
    告使其受傷，惟證人林錦龍事後復改口稱有見到自訴人用手推了被告二下，但被
    告並未跌倒也沒有撞倒任何東西，而當時其與莊阿養一起等語（見九十年度易字
    第一八六號九十年四月三日審判筆錄）顯與先前供述有所出入，並與莊阿養證述
    之內容亦有不同，且與當時亦在場之薛永豐證述情節有所矛盾，自難採信。此外
    ，前開事實俱為被告親身經歷並知之甚詳之事實，其竟仍向高雄市政府警察局左
    營分局告訴甲○○涉犯傷害案件，此有高雄市政府警察局左營分局通知書一紙在
    卷可按，該案其後並經臺灣高雄地方法院檢察署檢察官起訴，有該署八十九年度
    偵字第七一九０號起訴書附卷可按，被告有使自訴人受刑事處分之意圖之誣告犯
    意甚明，被告犯罪事證明確，犯行實堪認定。
二、按誣告罪祇須具有誣告之意思及所告事實足以使人受刑事或懲戒處分，而其所為
    之申告已達到於該管公務員時即告成立，至於誣告完成後又撤回告訴，僅為犯罪
    既遂後之息訟行為，與誣告罪之成立，亳無影響，最高法院五十七年度台上字第
    三七三六號判決意旨可資參照，次按被告於先前所告之傷害罪中並未自白所告係
    屬虛偽，雖就其自己被訴誣告時始行自白，核與刑法第一百七十二條之規定未合
    ，二十九年上字第二四一七號判例意旨亦同此旨。核被告所為，係犯刑法第一百
    六十九條第一項之誣告罪。爰審酌被告明知無任何犯罪情事，竟意圖使他人受刑
    事處分而誣告他人犯罪，造成他人接受有無涉犯刑事犯罪之偵查，身心受創，並
    浪費司法資源，惟犯後坦承犯行，態度尚佳，且念及被告犯罪時年近八十歲，年
    事已高，爰量處如主文所示之刑，以為懲儆。又被告未曾受有期徒刑以上刑之宣
    告，有台灣高等法院被告全國前案紀錄表足憑，其因一時失慮，致罹刑典，事後
    業已自白，信其經此刑之宣告後，應知警惕而無再犯之虞，本院衡情因認暫不執
    行其刑為當，予以宣告緩刑，用啟自新。
據上論斷，應依刑事訴訟法第三百四十三條、第二百九十九條第一項前段，刑法第一
百六十九條第一項、第七十四條第一款，判決如主文。
中      華      民      國      九十      年     六     月    二十九    日
                                  臺灣高雄地方法院刑事第二庭
                                      法  官    廖  建  瑜
右正本證明與原本無異。
如不服本判決，應於判決送達後十日內，向本院提出上訴狀。
                                      書記官    歐  文  政
中    華    民    國      九十      年      七      月      二      日
附錄本判決論罪科刑法條：
刑法第一百六十九條：
  意圖他人受刑事或懲戒處分，向該管公務員誣告者，處七年以下有期徒刑。
  意圖他人受刑事或懲戒處分，而偽造、變造證據，或使用偽造、變造之證據者，亦
  同。


司法院資訊處製作；財團法人民間司法改革基金會備份。
